臺灣高等法院民事判決　　　　　　　94年度保險上易字第17號
上　訴　人　遠雄人壽保險事業股份有限公司
法定代理人　趙藤雄
訴訟代理人　傅祥原
被上訴人　　甲○○
訴訟代理人　陳建宏律師
上列當事人間，因給付保險金事件，上訴人對於中華民國 94年2
月24日臺灣板橋地方法院93年度保險字第28號第一審判決，提起
上訴，經本院於94年9月13日言詞辯論終結，判決如下：
    主  文
原判決廢棄。
被上訴人在第一審之訴，及假執行之聲請均駁回。
第一、二審訴訟費用由被上訴人負擔。
    事實及理由
一、被上訴人起訴主張：上訴人業務員李文吉於民國91年3 月間
    ，向被上訴人招攬其公司之遠雄新終身壽險20年，附加癌症
    終身保險契約、附加終身醫療日額保險契約，以及附加醫療
    保險契約(以下總稱系爭保險契約)，同月18日被上訴人同意
    要保，填具要保書，並依約繳付第1年第1期之保險費新臺幣
     (以下同)27,878 元；同年5月底至6月間，被上訴人身體不
    適，住進長庚紀念醫院，經醫師診斷為舌癌，接受手術治療
    ；同年 8月間備妥診斷證明書請求理賠，竟以各種理由推拖
    拒不理賠，同年9月又來函催繳第1年第 2期之保險費；同年
    10月15日以被上訴人未將患有右側舌腫塊等疾病於要保書上
    填載、說明，致其未能正確評估危險而予承保為由，解除保
    險契約，經被上訴人向財團法人保險事業發展中心申訴與其
    進行調處，仍未獲置理；計被上訴人自91年3月18 日要保迄
    至同年6月29 日長庚紀念醫院出具罹患舌癌之診斷證明書之
    期間，所應給付之保險金總計為864,675 元；為此，基於系
    爭保險契約，求為命上訴人應給付被上訴人864, 675元本息
    之判決。並聲明：(一)上訴駁回。(二)第二審訴訟費用由上
    訴人負擔。
二、上訴人則以：被上訴人於91年3月18 日向上訴人要保簽訂系
    爭保險契約之前，已罹有口腔相關疾病，曾至介壽耳鼻喉科
    診所、恩主公醫院診治，未據實填載於要保書，有違據實告
    知義務，依保險法第64條第 2項前段之規定，上訴人自得解
    除系爭保險契約，上訴人已於同年10月15日以存證信函通知
    解除系爭保險契約，自不負給付保險金額之義務；且被上訴
    人主張其自91年3月18日要保系爭保險契約，迄至91年6月29
    日長庚紀念醫院出具診斷證明書之期間，所得請求理賠之保
    險金864,675元，竟遲至93年9月21日始提起本件訴訟，其請
    求權顯已經過 2年不行使而消滅等語，資為抗辯。並聲明：
    (一)原判決廢棄。(二)被上訴人在第一審之訴，及假執行之
    聲請均駁回。(三)第一、二審訴訟費用由被上訴人負擔。
三、被上訴人主張上訴人業務員李文吉於民國91年 3月間，向被
    上訴人招攬系爭保險契約，同月18日被上訴人同意要保，填
    具要保書，並依約繳付第1年第1期之保險費27,878元；同年
    5月底至6月間，被上訴人身體不適，住進長庚紀念醫院，經
    醫師診斷為舌癌，接受手術治療；同年 8月間備妥診斷證明
    書請求理賠，竟拒不理賠，同年9月又來函催繳第1年第 2期
    之保險費；同年10月15日以被上訴人未將患有右側舌腫塊等
    疾病於要保書上填載、說明，致其未能正確評估危險而予承
    保為由，解除系爭保險契約，經被上訴人向財團法人保險事
    業發展中心申訴，進行調處，仍未獲置理之事實，為上訴人
    所不爭執，且有人身保險要保書、診斷證明書、保險費催繳
    通知單、存證信函、人身保險單、保險事業發展中心保險申
    訴調處委員會調處結果報告書、保險事業發展中心函等影本
    在卷 (原審卷第13頁至第18頁、第20頁至第25頁、第56頁至
    第61頁、第87至第91頁、第102)足憑，被上訴人主張之上開
    事實，應堪信為真實。
四、按：由保險契約所生之權利，自得為請求之日起，經過二年
    不行使而消滅；時效因請求而中斷者，若於請求後六個月內
    不起訴，視為不中斷，保險法第65條前段、民法第 130條分
    別定有明文。所謂「六個月內不起訴」指第一次請求後的六
    個月，權利人不依此規定，雖每六個月反覆請求一次，並不
    發生中斷效力。本件被上訴人主張其於91年8 月間備妥診斷
    證明書申請理賠，上訴人即藉各種理由推拖，由此足認被上
    訴人由系爭保險契約所得請求上訴人給付保險金之日，即長
    庚紀念醫院出具診斷證明書之91年6 月29日起，第一次請求
    上訴人給付保險金，係於91年8月間，被上訴人應於92年2月
    間以前起訴而未起訴，依前揭民法第130 條之規定，其時效
    視為不中斷；嗣後被上訴人雖曾向財團法人保險事業發展中
    心申訴，進行調處，經保險事業發展中心保險申訴調處委員
    會於93年3月23 日製作調處結果報告書，亦不發生時效中斷
    之效力 (調處結果為：本案系爭公司之主張為有理由，其發
    函解除契約並不予給付保險金並無違誤。)；被上訴人自 91
    年6月29 日起，依系爭保險契約得請求上訴人給付保險金，
    竟遲至93年9月21日始向原法院提起本件訴訟，顯已逾保險
    法第65條前段所規定之2年時效；上訴人持以抗辯被上訴人
    之請求權，因經過2年不行使而消滅，於法尚非無據；被上
    訴人請求上訴人給付保險金，即不應准許。
五、從而，原法院為被上訴人勝訴判決，並為准、免假執行之宣
    告，容有未恰，上訴意旨指摘原法院之判決不當，求予廢棄
    ，為有理由，應由本院予以廢棄，更為判決如主文第二項所
    示。
六、本件事證已臻明確，兩造其他攻擊、防禦方法，及提出未援
    用之證據，經斟酌後認不影響判決基礎，無逐一論述必要，
    併此敘明。
據上論結，本件上訴為有理由，爰判決如主文。
中　　華　　民　　國　　94　　年 　　9　　月　　20　　日
                  民事第五庭    審判長法　官  林丁寶
　　　　　　　　　　　      　　　　　法　官  高鳳仙
　　　　　　　　　　　      　　　　　法　官  陳博享
正本係照原本作成。
不得上訴。
中　　華　　民　　國　　94　　年　　9 　　月　　21　　日
　　　　　　　　　　　　　　　　　　　書記官   鄭靜如
